臺灣臺南地方法院刑事判決
111年度金訴字第368號
公  訴  人  臺灣臺南地方檢察署檢察官
被      告  許啟鍾


上列被告因洗錢防制法等案件，經檢察官提起公訴（111年度偵
字第3462號），本院判決如下：
    主  文
許啟鍾幫助犯洗錢防制法第十四條第一項之洗錢罪，處有期徒刑
肆月，併科罰金新臺幣貳萬元，罰金如易服勞役，以新臺幣壹仟
元折算壹日。
    事  實
一、許啟鍾明知國內社會層出不窮之詐騙集團或不法份子為掩飾
    其不法行徑，避免執法人員之追究及處罰，經常利用他人之
    帳戶掩人耳目，在客觀上雖已預見一般取得他人帳戶使用之
    行徑，常與用於財產犯罪有密切關連，極有可能遭詐欺正犯
    利用作為人頭帳戶，便利詐欺正犯用以向他人詐騙款項，因
    而幫助詐欺正犯從事財產犯罪，且受詐騙人匯入款項遭提領
    後，即產生遮斷資金流動軌跡而逃避國家追訴、處罰之洗錢
    效果，竟仍基於幫助犯詐欺及一般洗錢之不確定故意，於民
    國110年12月3日(起訴書誤載為2日)，在臺南市仁德區交流道
    下之某遊覽車公司內，將其所有之臺灣銀行帳號0000000000
    00號帳戶（下簡稱臺銀帳戶）、遠東國際商業銀行帳號0000
    0000000000號帳戶（下簡稱遠東帳戶）、彰化商業銀行帳號
    00000000000000號帳戶（下簡稱彰銀帳戶）之金融卡，以寄
    送方式，交付給不法詐欺集團所屬，真實姓名年籍均不詳之人
    ，並以LINE對話聯絡方式，告知金融卡之提款密碼，提供該
    人所屬詐騙集團成員使用。嗣該詐欺集團成員取得上開帳戶
    資料後，共同基於意圖為自己不法之所有，詐欺取財之犯意聯
    絡，於110年12月4日20時許，假冒東森購物及永豐銀行之客
    服人員，撥打電話予陳祐榕，佯稱因東森購物人員誤植其為
    經銷商，需配合銀行人員之指示操作，以避免遭扣款等語，
    致陳祐榕陷於錯誤，陸續於：①同日21時19分許、②21時26分
    許、③22時1分許、④22時2分許，依指示分別匯款新臺幣（下
    同）①14萬9987元(臺銀帳戶)、②14萬9985元(遠東帳戶)、③4
    萬9987元(彰銀帳戶)、④4萬9985元(彰銀帳戶)至許啟鍾之上
    開帳戶內。嗣經陳祐榕察覺有異，而報警處理，始悉上情。
二、案經陳祐榕訴由臺南市政府警察局永康分局報請臺灣臺南地
    方檢察署檢察官偵查後起訴。
    理  由
甲、程序方面：
一、本案以下所引用具傳聞證據性質之供述證據，被告、檢察官
    於本院言詞辯論終結前均未爭執其證據能力，且本院審酌前
    開證據作成時之情況及證據取得過程等節，並無非出於任意
    性、不正取供或其他違法不當情事，且客觀上亦無顯不可信
    之情況，復經本院於審判期日就上開證據依法進行調查、辯
    論，是依刑事訴訟法第159條之5規定，均有證據能力。
二、本案以下所引用具非供述證據性質之證據資料，均無違反法
    定程序取得之情形，依刑事訴訟法第158條之4規定之反面解
    釋，均應有證據能力。
乙、實體方面：
一、訊據被告許啟鍾固坦承曾於上揭時地，寄送系爭帳戶之金融
    卡予不法集團，並於LINE對話通訊中，將金融卡之密碼告知
    詐欺集團之人等情。惟矢口否認有何幫助詐欺或幫助洗錢犯
    行。辯稱：我當時是為了辦理貸款，想不到被人拿去詐騙，
    我的彰銀帳戶中還有6千元，我的台銀帳戶及遠東帳戶內還
    有開戶的各1千元，也都被人領走了，我也是被害人云云。
二、經查：
　㈠被告供稱其以手機內之LINE通訊軟體，聯絡詐欺集團之人辦
    理貸款，然被告卻於貸款尚未取得，金融卡尚未拿回之前，
    即將雙方之聯絡紀錄刪除(見警卷第6頁反面)，且於本院中
    供稱其並無任何可以證明其係為借款而寄送上揭金融卡之證
    據，顯與聯絡借貸之常情不符。
　㈡被告曾經向銀行辦理貸款，當時須提出在職證明、存款簿、
    身分證、健保卡等證明文件，且無須提出金融卡，更毋須告
    知金融卡之密碼，業據被告於檢察官偵查中供明在卷(見偵
    卷第38、39頁)，並非毫無辦理貸款經驗之人。然此次被告
    委託他人辦理貸款，卻未填寫貸款申請書，亦未提供任何財
    力證明(見偵卷第38頁)，顯與其之前向銀行辦理貸款之方式
    完全不同，難認被告寄送上揭金融卡之目的，係為辦理貸款
    。
　㈢被告稱其寄送金融卡之目的係在供為其代辦貸款之人，把錢
    存入被告之上揭帳戶內，再將其領出，即製造假金流，以虛
    偽之財力證明，申辦貸款(見警卷第6頁)，依此足認被告亦
    係基於詐騙核貸之公司或銀行，使其陷於錯誤，而詐貸款項
    ，難認被告就此無違法性之認識。
　㈣被告於本院審理中供稱，不法集團之人並未對被告說明寄金
    融卡之原因(見本院卷第54頁)，亦即詐欺集團之人並未向被
    告稱寄金融卡之目的是要製造假的財力證明，依此被告如何
    知道寄送上揭金融卡之原因，係在製造假金流？再被告於本
    院審理中復稱：在其提供金融卡及密碼時，不法集團之人向
    被告保證隔天要寄回金融卡等語(見本院卷第54頁)，如此短
    暫之時間內，為被告代辦貸款之人，如何能夠製造出被告金
    融帳戶內有金流進出之假象？
　㈤被告於本院審理中坦承，知道目前政府有在宣導不可將金融
    帳戶提供予詐欺集團之廣告(見本院卷第55頁)，是被告對於
    其金融帳戶寄出之後，可能為他人利用為洗錢、詐欺之用途
    得以預見。且本案詐欺集團之人，要被告提供金融卡及密碼
    當時，被告亦稱其覺得怪怪的等語(見本院卷第54頁)，足認
    被告於將本案金融卡寄之前，即有可能為他人非法使用之預
    見。
　㈥綜上所述，足認被告所辯均無非係事後卸責之詞，不足採信
　　。此外本案復有，起訴書所載如下證據可以為證：
　　①告訴人陳祐榕之指訴(見警卷第9-11頁)。
　　②被告所有遠東國際商業銀行帳戶(帳號:00000000000000號)
      之開戶資料及交易明細各1份(見警卷第15-19頁)。
　　③被告所有臺灣銀行帳戶(帳號:000000000000號)之開戶資料
      及交易明細各1份(見警卷第23-25頁)。
　　④被告所有彰化銀行帳戶(帳號:00000000000000號)之開戶資
      料及交易明細各1份(見警卷第29-33頁)。
    ⑤被告提供之寄貨單據1紙(見警卷第35頁)。
　　⑥告訴人提供之臺灣網路銀行交易明細表2份及台北富邦銀行
      交易明細表1份(見警卷第37-41頁)。
　　⑦被告與詐騙集團之通聯記錄1份(見偵卷第13-15頁)。
　　⑧被告所有系爭彰銀、遠東、臺銀存摺影本各1份(見偵卷第1
      7-27頁)。
  ㈦按刑法上之故意，可分為確定故意（直接故意）與不確定故
    意（間接故意或未必故意），所謂不確定故意，係指行為人
    對於構成犯罪之事實，預見其發生而其發生並不違背其本意
    者，刑法第13條第2項定有明文。又按刑法第30條之幫助犯
    ，係以行為人主觀上有幫助故意，客觀上有幫助行為，即對
    於犯罪與正犯有共同認識，而以幫助意思，對於正犯資以助
    力，但未參與實行犯罪之行為者而言。幫助犯之故意，除需
    有認識其行為足以幫助他人實現故意不法構成要件之「幫助
    故意」外，尚需具備幫助他人實現該特定不法構成要件之「
    幫助既遂故意」，惟行為人只要概略認識該特定犯罪之不法
    內涵即可，無庸過於瞭解正犯行為之細節或具體內容，此即
    學理上所謂幫助犯之「雙重故意」。於提供存摺、提款卡及
    密碼予對方時，依行為人本身之智識能力、社會經驗、與對
    方互動之過程等情狀，如行為人對於其所提供之帳戶資料，
    已預見被用來作為詐欺取財等非法用途之可能性甚高，猶仍
    將該金融帳戶資料提供他人使用，可認其對於自己利益之考
    量遠高於他人財產法益是否因此受害一節，容任該等結果發
    生而不違背其本意，自仍應認具有幫助詐欺取財之不確定故
    意，而成立幫助詐欺取財罪。
　㈧金融帳戶係個人資金流通之交易工具，事關帳戶申請人個人
    之財產權益，進出款項亦將影響其個人社會信用評價，極具
    專屬性，且金融機構開立帳戶多無特殊限制，一般民眾皆得
    以存入最低開戶金額之方式申請之，一般人可在不同之金融
    機構申請多數之存款帳戶使用，此乃眾所周知之事實，如非
    供作不法用途，任何人大可以自己名義申請開戶，實無使用
    他人帳戶之需要。而金融帳戶與提款卡、密碼結合，尤具專
    有性，若落入不明人士手中，更極易被利用為取贓之犯罪工
    具，是以金融帳戶具有強烈之屬人性及隱私性，應以本人使
    用為原則，衡諸常情，若非與本人有密切關係或特殊信賴關
    係，實無任意供他人使用之理，縱有交付個人帳戶供他人使
    用之特殊情形，亦必會先行了解他人使用帳戶之目的始行提
    供，並儘速要求返還。又詐欺集團經常利用收購、租用之方
    式取得他人帳戶，亦可能以應徵工作、薪資轉帳、質押借款
    、辦理貸款等不同名目誘使他人交付帳戶，藉此隱匿其財產
    犯罪之不法行徑，規避執法人員之查緝，並掩飾、確保因自
    己犯罪所得之財物，類此在社會上層出不窮之案件，已廣為
    新聞傳播媒體所報導，政府有關單位亦致力宣導民眾多加注
    意防範，是避免此等專屬性甚高之物品被不明人士利用為犯
    罪工具，當為具有正常智識者在一般社會生活中所應有之認
    識。
　㈨被告為身心正常，且非弱智之人，對於政府一再宣導帳戶不
    可交付他人使用之訊息既已明知，且對於不法集團之人向其
    要帳戶之金融卡及密碼一事已產生懷疑，已如上述。被告即
    知其交付上揭帳戶之金融卡(含密碼)予他人時即可能會有風
    險。顯見被告當時對於對方以貸款為由而為上開交付上揭帳
    戶之要求，心中已有存疑。惟被告當時處於半信半疑之情況
    下，雖預見其提供之帳戶資料可能遭不明人士加以利用，仍
    因需錢孔急，將系爭帳戶之金融卡(含密碼)任意交付他人使
    用，對於該帳戶將遭作為從事詐欺取財之犯罪工具，且該帳
    戶內資金一旦遭提領或轉入其他帳戶，即無從追索該帳戶內
    資金之去向及所在，自難謂無容任其發生之認識，顯具有幫
    助詐欺取財、幫助洗錢之不確定故意。至於被告寄送帳戶之
    時帳戶內雖尚有共計7千元之餘額，及該餘額是否確經詐欺
    集團之人領走？則與被告是否有上開認識無關。
　㈩綜上所述，本件事證明確，被告犯行堪以認定，應依法論科
    。
三、論罪科刑：
　㈠核被告所為，係犯刑法第30條第1項前段、第339條第1項之幫
    助詐欺取財罪，及刑法第30條第1項前段、洗錢防制法第14
    條第1項之幫助一般洗錢罪。被告以單一交付上揭3個帳戶之
    幫助行為，幫助他人向告訴人陳祐榕施以詐騙，為一個幫助
    犯行。被告所犯幫助詐欺取財罪與幫助一般洗錢罪間，為想
    像競合犯，應從一重以幫助一般洗錢罪處斷。又被告為幫助
    犯，爰依刑法第30條第2項規定減輕之。
　㈡爰審酌被告雖無前案紀錄，素行不差，然犯後否認犯行，難
    認犯後態度良好，亦難認已知悔悟，及被告於本院審理中自
    陳其為高中肄業之智識程度，目前與其配偶均於臺南市環境
    保護局清潔隊，從事清潔水溝之工作，月收入約3 萬多元、
    已婚、與配偶、父親、哥哥與弟弟同住，有2個小孩，1個唸
    高一，一個唸小學3年級等家庭與經濟等一切情狀，量處如
    主文所示之刑，並就罰金刑部分諭知如易服勞役之折算標準
    。
四、被告供稱未因本案取得任何金錢，卷內復尚無積極證據可認
    其有分得上開犯罪所得或獲有其他報酬之情形，爰不予宣告
    沒收或追徵。
據上論斷，應依刑事訴訟法第299條第1項前段，洗錢防制法第2
條第2款、第14條第1項，刑法第11條、第30條、第339條第1項、
第55條、第42條第3項，刑法施行法第1條之1，判決如主文。
本案經檢察官 黃莉琄 提起公訴，檢察官 陳于文 到庭執行職務
。 　
中　　華　　民　　國　　111 　年　　8 　　月　　26　　日
                刑事第三庭  審判長法  官  陳振謙
                                  法  官  茆怡文
                                  法  官  蔡直青
以上正本證明與原本無異。
如不服本判決應於收受本判決後20日內向本院提出上訴書狀，並
應敘述具體理由。其未敘述上訴理由者，應於上訴期間屆滿後20
日內向本院補提理由書狀（均須按他造當事人之人數附繕本）「
切勿逕送上級法院」。 
      　　　　　　　　　　　　　　書記官　鄭瓊琳
中　　華　　民　　國　　111 　年　　8 　　月　　26　　日
附錄本案論罪科刑法條：
洗錢防制法第 2 條
本法所稱洗錢，指下列行為：
一、意圖掩飾或隱匿特定犯罪所得來源，或使他人逃避刑事追訴
    ，而移轉或變更特定犯罪所得。
二、掩飾或隱匿特定犯罪所得之本質、來源、去向、所在、所有
    權、處分權或其他權益者。
三、收受、持有或使用他人之特定犯罪所得。
洗錢防制法第 14 條
①有第2條各款所列洗錢行為者，處7年以下有期徒刑，併科新臺
  幣5百萬元以下罰金。
②前項之未遂犯罰之。
③前2項情形，不得科以超過其特定犯罪所定最重本刑之刑。
中華民國刑法第 30 條
①幫助他人實行犯罪行為者，為幫助犯。雖他人不知幫助之情者
  ，亦同。
②幫助犯之處罰，得按正犯之刑減輕之。
中華民國刑法第 339 條
①意圖為自己或第三人不法之所有，以詐術使人將本人或第三人
  之物交付者，處5年以下有期徒刑、拘役或科或併科50萬元以
  下罰金。
②以前項方法得財產上不法之利益或使第三人得之者，亦同。
③前2項之未遂犯罰之。